【裁判字號】    96,易,2313
【裁判日期】    970408
【裁判案由】    竊盜
【裁判全文】
臺灣士林地方法院刑事判決              96年度易字第2313號
公  訴  人  臺灣士林地方法院檢察署檢察官
被      告  乙○○
                      樓之8
上列被告因竊盜案件，經檢察官提起公訴（96年度偵緝字第1379
號），本院判決如下：
    主  文
乙○○共同犯刑法第三百二十一條第一項第二、三款之竊盜罪，
處有期徒刑捌月，減為有期徒刑肆月，如易科罰金以新台幣壹仟
元折算壹日。
    事  實
一、乙○○與綽號「陳先生」之真實姓名年籍不詳之成年男子，
    共同意圖為自己不法之所有，基於犯意之聯絡，於民國96年
    3 月21日由乙○○駕駛車號3361-NK 自用小貨車搭載「陳先
    生」，前往順興園藝有限公司（下稱順興公司）位於台北市
    南港區○○○路○ 段161 巷8 之1 號花圃，並持客觀上足供
    兇器使用之油壓剪1 支，剪斷拴住花圃大門之安全設備鐵鍊
    後，駕車進入花圃，共同竊取電線（價值約新台幣2,000 元
    至3,000 元）。嗣因順興公司員工甲○○發現，乙○○乃與
    「陳先生」將已得手之電線棄置在地，先後逃逸。
二、案經台北市政府警察局南港分局報請台灣士林地方法院檢察
    署檢察官偵查起訴。
    理  由
一、按被告以外之人於審判外之言詞或書面陳述，除法律有規定
    者外，不得作為證據；又，被告以外之人於偵查中向檢察官
    所為之陳述，除顯有不可信之情況者外，得為證據，刑事訴
    訟法第159 條第1 項、第159-1 條第2 項分別有明文規定。
    查本判決下列所引用被告以外之甲○○於偵查中之陳述，雖
    屬傳聞證據，惟該陳述係向檢察官為之，且並無顯不可信之
    情況，依刑事訴訟法第159-1 條第2 項之規定，有證據能力
    ，合先敘明。
二、訊之被告乙○○矢口否認有竊盜之犯行，辯稱：「陳先生」
    以1,500 元請其駕車前往南港區載運廢鐵，「陳先生」要伊
    將車往前開，調個車頭，待伊調車頭折返時，花圃大門就開
    了，「陳先生」東西還沒搬上車，花圃老闆就來了，因「陳
    先生」向花圃老闆求情不被接受，「陳先生」轉頭就跑，花
    圃老闆要伊去把「陳先生」找回來，伊因找不到怕被警察抓
    走，所以不敢返回，逕自離開云云。惟查：
  (一)證人即順興公司員工甲○○於偵查中檢察官訊問時具結證稱
    「當天我在老闆房屋午休時後要下來吃飯時看到的。我看到
    被告的車在花圃裡面，他把電線放到他的車上，我正要前往
    問他為何如此，他就下車並且把電線放到地上」等語（見96
    年度偵字第8134號卷第62頁），本院訊問證人甲○○，其亦
    具結證稱「事發當天，我們是先到山下的花圃整理好並上鎖
    後，才到山上的花圃，我們抵達山上花圃時，我並沒有特別
    注意，等到在上面花圃工作了一會兒，我從小路出來，才注
    意到被告這輛車停在山上花圃的車位，因為之前我們曾經失
    竊電線，所以我有提高警覺，看被告的車停在那裡做什麼，
    當時車內有兩個人，但聽不見他們的談話。後來要去吃飯時
    ，就沒有看到那輛車，等我們走到下面的花圃，就發現剛才
    那輛車已經駛入我們的花圃」、「平日有上鎖，是用鐵鍊將
    大門鎖上，事發當時，鐵鍊被剪斷」、「（問：現場有無看
    到剪斷鐵鍊的工具？）有，是一把剪刀」、「不是（順興公
    司所有）」（見本院卷第33、30、31頁）。
  (二)現場查獲之3361-NK 自用小貨車駕駛座車窗玻璃，採得指紋
    1 枚，經內政部警政署刑事警察局鑑驗結果，與被告左環指
    紋相符，此有內政部警政署刑事警察局96年4 月17日刑紋字
    第0960052558號鑑驗書在卷可稽。而證人甲○○於現場拍攝
    行竊者相貌之照片2 張（見前述偵卷第12頁），經核亦與被
    告相符。此外，並有油壓剪1 支扣案可資佐證。
  (三)被告雖以前情置辯，惟本院訊問證人甲○○，被告見行竊被
    發現時，反應為何？證人甲○○具結證稱「我看到他們時，
    被告和另一位年紀大的人都在場，那位年紀大的人跟我說對
    不起，還要拿錢給我，我沒有把錢收下」、「被告有說『拜
    託拜託，我還有妻小要扶養』，直到那位年紀大的人離開後
    ，被告才說他是被那人雇用的」等語（見本院卷第32、33頁
    ）。設若被告並無與「陳先生」共同竊盜之意，僅係受「陳
    先生」所雇搬運贓物，被告何以不於第一時間向證人甲○○
    表明，反而係以「家有妻小待養」為由向甲○○求饒？且「
    陳先生」見求饒無效，轉身逃離時，被告何以不加阻止？凡
    此均與常情有違。況「陳先生」離去後，被告係主動向證人
    甲○○央求讓其將「陳先生」追回，並非甲○○要其追回「
    陳先生」，此據證人甲○○於本院證述甚明（見本院卷第32
    頁），然被告以此藉口離開現場後即未返回，將車輛棄置於
    現場，被告稱其不知情云云，實難令人相信。
  綜上所述，被告否認犯罪，應係畏罪卸責之詞，難以採信。事
  證明確，被告犯行洵堪認定，應予依法論科。
三、按刑法第321 條第1 項第3 款之攜帶兇器竊盜罪，係以行為
    人攜帶兇器竊盜為其加重條件，此所謂兇器，其種類並無限
    制，凡客觀上足對人之生命、身體、安全構成威脅，具有危
    險性之兇器均屬之，且祇須行竊時攜帶此種具有危險性之兇
    器為已足，並不以攜帶之初有行兇之意圖為必要（最高法院
    79年臺上字第5253號判例可資參照），查被告與「陳先生」
    於行竊時所攜帶之油壓剪屬金屬材質，且係渠等持以剪斷鐵
    鍊之物，其銳利可見一斑，於客觀上自足以對人之生命、身
    體、安全構成威脅，而為兇器之一種；又刑法第321 條第1
    項第2 款所稱之「毀越門扇、牆垣或其他安全設備而犯竊盜
    罪」中之「其他安全設備」係指門扇牆垣以外與門扇牆垣同
    其性質，依社會通常觀念足認為防盜之設備而言。核被告所
    為，係犯刑法第321 條第1 項第2 、3 款之罪。檢察官於起
    訴書犯罪事實欄已敘及剪斷大門鐵鍊之事實，所犯法條漏引
    刑法第321 條第1 項第2 款。被告與「陳先生」有犯意聯絡
    及行為分擔，為共同正犯。爰審酌被告竊盜行為之手段、所
    生損害非鉅及其犯後飾詞否認態度不良等一切情狀，量處如
    主文所示之刑。又，被告所犯竊盜罪，其犯罪時間在96年4
    月24日以前，且宣告刑未逾有期徒刑1 年6 月，被告係於減
    刑條例施行後之96年11月6 日始經通緝，尚不適用中華民國
    96年罪犯減刑條例第5 條不得減刑之規定，爰依該條例第2
    條第1 項第3 款及第3 條第1 項第15款之規定，減其刑期二
    分之一，並依該條例第9 條規定諭知易科罰金之折算標準。
四、扣案之油壓剪雖係被告與「陳先生」持以行竊用之物，但並
    無證據證明屬被告或「陳先生」所有，爰不諭知沒收。
據上論斷，應依刑事訴訟法第299 條第1 項前段，刑法第28條、
第321 條第1 項第2 款、第3 款、第41條第1 項，中華民國96年
罪犯減刑條例第2 條第1 項第3 款、第7 條、第9 條，刑法施行
法第1條之1，判決如主文。
本案經檢察官余秉甄到庭執行職務
中    華    民    國    97    年    4     月    8     日
                  刑事第四庭法  官  洪慕芳
以上正本證明與原本無異。
如不服本判決，應於收受送達後10日內向本院提出上訴書狀，其
未敘述上訴理由者，應於上訴期間屆滿後20日內向本院補提理由
書狀（均須按他造當事人之人數附繕本）。
                            書記官  林靜枝
中    華    民    國    97    年    4     月    8     日
附錄本案論罪科刑法條：
中華民國刑法第321 條第1 項第2 、3 款（加重竊盜罪）：
  犯竊盜罪而有左列情形之一者，處6 月以上、5 年以下有期徒
  刑：
  二、毀越門扇、牆垣或其他安全設備而犯之者。
  三、攜帶兇器而犯之者。


司法院資訊處製作；財團法人民間司法改革基金會備份。
